【裁判字號】    97,交抗,41
【裁判日期】    970118
【裁判案由】    違反道路交通管理處罰條例
【裁判全文】
台灣高等法院交通事件裁定              97年度交抗字第41號
抗  告  人
即受處分人  甲○○
上列抗告人因違反道路交通管理處罰條例案件，不服台灣桃園地
方法院，中華民國96年11月19日所為裁定（96年度交聲字第156
號，原處分案號：交通部公路總局新竹區監理所中壢監理站96年
3月13日壢監裁字第裁53-AEV565258、53-AEV565259號），提起
抗告，本院裁定如下：
    主  文
原裁定撤銷，發回台灣桃園地方法院。
    理  由
一、原處分意旨略以：抗告人即受處分人甲○○所有之車號M85-
    092號重型機車（下稱系爭機車）於民國96年1月5日18時45
    分許（下稱違規時間），行經台北市○○區○○路四段、劍
    潭路口，因「駕車行經有燈光號誌管制之交岔路口紅燈右轉
    」及「駕駛汽車有違反道路交通管理處罰條例之行為，拒絕
    停車接受稽查而逃逸」之違規，遭台北市政府警察局士林分
    局警員吳政欣逕行掣單舉發。抗告人雖於應到案日期前提出
    申訴，惟經調查結果，仍認抗告人確有上開違規行為，爰依
    違反道路交通管理事件統一裁罰基準及處理細則第43、44、
    67條，道路交通管理處罰條例第53條第2項、第60條第1項之
    規定，分別裁處其罰鍰新台幣（下同）600元、3,000元。
二、原裁定意旨略以：抗告人雖以其於違規時間在公司上班，且
    系爭機車平日供其年已六十餘歲之父親廖德喜使用，其父當
    日並未出門，尤不知「承德路四段、劍潭路口」在何處，顯
    見舉發之員警有所誤視或記錯云云聲明異議。然綜合證人即
    舉發本件違規行為之警員吳政欣之證詞，及卷附之員警工作
    登記簿、現場位置圖暨系爭機車車籍查詢資料等證據資料，
    仍認定抗告人確有紅燈右轉及拒絕稽查而逃逸之兩項違規情
    事無誤。惟因原處分漏未依道路交通管理處罰條例第63條第
    1項第1、3款之規定，加記違規點數，因而撤銷原處分，改
    分處抗告人罰鍰600元、3,000元，並各加記違規點數3點、1
    點等情。
三、抗告意旨則謂：證人吳政欣於原審證稱彼當時係將「車號、
    違規時間、駕駛人數、性別」等資料記下來等語，核與台北
    市政府警察局士林分局96年2月27日北市警士分交字第09630
    369100號函所載員警立即記下「車號、廠牌、顏色」有所矛
    盾。且違規時間係日沒後一個半小時，僅以路燈為光源將使
    視覺產生誤差或錯覺，因此，吳政欣非無可能誤認。又吳政
    欣稱當時駕駛系爭機車者為年輕人，一定較抗告人之父廖德
    喜年輕，但無法判斷年紀是否與抗告人相近等語。然抗告人
    於違規時間確在公司上班，有公司出具之證明書可憑。且吳
    政欣復證稱因為目視時間非常短暫，彼沒有辦法記得車輛的
    特徵，只能記得車號及駕駛人數等語，則顯見彼當時對於違
    規車輛之廠牌根本未確定。原裁定徒以員警工作登記簿上載
    有「光陽」字樣與系爭機車廠牌相同，即認吳政欣所指違規
    車輛應即為系爭機車，實難令人甘服等語。
四、查原裁定依憑證人吳政欣之證詞及卷附之員警工作登記簿、
    現場位置圖、系爭機車車籍查詢資料等證據資料，認定吳政
    欣所舉發之違規車輛即為系爭機車等情，固非無據。然查：
  抗告人於96年1月5日18時05分至同日20時05分，確在位於桃
    園縣龜山鄉之廣達電腦股份有限公司內上班，有該公司出具
    之證明書附原審卷可憑（見原審卷第6-1頁），顯不可能於
    違規時間出現在台北市○○區○○路四段、劍潭路口。又系
    爭機車平時係供抗告人之父廖德喜騎用，然違規車輛之騎士
    係年輕人，顯非廖德喜等語，已據證人吳政欣於原審當庭指
    認廖德喜非該騎乘違規車輛之人無誤（見原審卷第21頁）。
    則吳政欣指證彼目擊之違規車輛為系爭機車云云是否真實？
    容存有疑義。而查抗告人於原審曾陳稱：其有一弟為七十二
    年次之人，違規時間其弟在台北市的補習班打工，但是是坐
    火車前往等語（見原審卷第22、23頁）。抗告人該部分陳述
    是否屬實？吳政欣指證騎乘違規車輛者有無可能為抗告人之
    弟？似可再傳喚抗告人之弟到庭查證，以明究竟。
  卷附員警工作登記簿雖登載違規車輛為「光陽重機車」（見
    原審卷第27頁），核與系爭機車之廠牌相同（見原審卷第14
    頁）。但參諸證人吳政欣於原審所證述之情節，彼發現違規
    車輛時，僅注意車號，並未注意其他特徵等語（見原審卷第
    22至23頁），則該工作登記簿登載違規車輛之廠牌部分究係
    根據何項資料得知？又吳政欣於原審陳稱彼曾將違規車輛車
    號、違規時間、駕駛人數、性別等資料紀錄在彼自己隨身攜
    帶之「小本子」上面等語（見原審卷第20、21至22頁），倘
    若不虛，似亦可再請證人吳政欣將該「小本子」提出供查證
    ，以確認彼之證詞是否可採。乃原審未據詳查，逕以抗告人
    違規事證明確，而予裁罰，殊嫌率斷。抗告意旨指摘原裁定
    不當，尚非全無理由，應由本院將原裁定撤銷，發回原審法
    院另為適當之裁定。
據上論斷，應依道路交通案件處理辦法第26條，刑事訴訟法第41
3條前段，裁定如主文。
中    華    民    國    97    年    1     月    18    日
                  刑事第二十庭  審判長法  官  楊貴雄
                                      法  官  鄧振球
                                      法  官  林立華
以上正本證明與原本無異。
不得再抗告。
                                      書記官  廖月女
中    華    民    國    97    年    1     月    21    日


司法院資訊處製作；財團法人民間司法改革基金會備份。
